臺灣桃園地方法院刑事判決　　　　　　　　　　　　　九十一年度易字第八九五號
　　公　訴　人　臺灣桃園地方法院檢察署檢察官
　　被　　　告　乙○○
右列被告因竊佔案件，經檢察官向本院桃園簡易庭聲請簡易判決處刑（聲請案號：九
十年度偵續字第六七號），經該庭認有刑事訴訟法第四百五十一條之一第四項第三款
之情形，移由本院依通常程序審理，本院判決如左：
    主      文
乙○○無罪。
    理      由
一、公訴意旨略以：被告乙○○係桃園縣龜山鄉○路村○○路○段一二０六之四號五
    樓之三建物住戶，明知坐落桃園縣龜山鄉○路段地號四號土地之所住建物上方頂
    樓為甲○○等全體住戶所共有，仍意圖為自己不法之利益，於民國八十四年間，
    在該樓頂，擅自佔用面積０點００五五公頃，搭建房屋一棟，供己使用，因認被
    告乙○○涉犯刑法第三百二十條第二項之竊佔罪云云。
二、按「犯罪事實應依證據認定之，無證據不得推定其犯罪事實」；又「不能證明被
    告犯罪者，應諭知無罪之判決」，刑事訴訟法第一百五十四條、第三百零一條第
    一項分別定有明文。又「所謂證據，須適於為被告犯罪事實之證明者，始得採為
    斷罪資料，如未能發現相當證據，或證據不足以證明，自不能以推測或擬制之方
    法，以為裁判基礎」（最高法院五十三年台上字第二七五○號及四十年台上字第
    八十六號判例參照）。又「認定犯罪事實所憑之證據，雖不以直接證據為限，間
    接證據亦包括在內，然而無論直接或間接證據，其為訴訟上之證明，須於通常一
    般之人均不致有所懷疑，而得確信其為真實之程度者，始得據為有罪之認定，倘
    其證明尚未達到此一程度，而有合理之懷疑存在，無從使事實審法院得有罪之確
    信時，即應由法院諭知被告無罪之判決」（最高法院七十六年台上字第四九八六
    號判例參照）。又「告訴人之告訴，係以使被告受刑事訴追為目的，是其陳述是
    否與事實相符，仍應調查其他證據以資審認」（最高法院五十二年台上字第一三
    ００號判例參照）。另「按刑法第三百二十條第二項竊佔罪，以意圖為自己或第
    三人不法之利益，而竊佔他人之不動產為構成要件，所謂竊佔他人之不動產，係
    指在他人不知情之間占有他人之不動產而言」（最高法院廿四年度七月總會決議
    、最高法院八十二年臺非字第三八號判決參照）。
三、公訴意旨認被告涉有上開犯罪，無非係以被告乙○○坦承有右揭佔用樓頂建屋之
    事實，並據告訴人即同棟鄰居五樓之二住戶甲○○指訴甚詳，復有該房屋登記謄
    本附卷可稽，又被告在該樓頂建屋面積達０點００五五公頃，據檢察官督同桃園
    縣桃園地政事務所人員現場勘驗測量屬實，有勘驗筆錄、複丈成果圖、現場照片
    在卷為憑。被告乙○○雖否認竊佔犯行，辯稱與所購建物前手林朝琨約定該樓頂
    使用權歸伊云云，然被告向林朝琨購買建物房地時，並無約定該樓頂使用權歸被
    告所有乙節，為證人林朝琨所陳明，核與雙方買賣契約書所載內容相符，有該契
    約書附卷可證，足見被告並未取得在該樓頂建屋之權利等為其論據。
四、按公訴人前開認定固非無見，然查：
  (一)訊之被告固不諱言其於樓頂加蓋之事實，惟堅詞否認有何竊佔之犯行，辯稱：本
    件係因樓頂漏水非常嚴重，始仿效鄰居於樓頂加蓋防止並修繕阻漏，按照當時社
    會習慣，更買頂樓房屋者，當然包含樓頂之使用權在內，且伊加蓋時告訴人亦明
    知其情，絕無竊佔故意，嗣後係因告訴人將伊雇工施作之樓頂排水孔加以堵塞才
    重肇漏水並擴大災害，本件純屬漏水糾紛，伊實感無奈等語。
  (二)茲本件坐落龜山鄉○路段第四地號土地其上第八六三建號（門牌號碼：桃園縣龜
    山鄉○路村○○路○段一二０六之四號五樓之三）、第八六四建號（門牌號碼：
    桃園縣龜山鄉○路村○○路○段一二０六之四號五樓之二）乃分別為被告乙○○
    及告訴人甲○○所有。被告未經告訴人及其他共有人同意即於屬於共同使用部分
    同段建號一一六二建物（面積二千三百八十平方公尺，乙○○持份為萬分之廿八
    ）中之樓頂，佔用面積五十五平方公尺，搭建建物一棟之事實，業為被告所自承
    ，復經檢察官勘驗現場，並囑託桃園地政事務所人員測量屬實，有土地及建物登
    記簿謄本、勘驗筆錄、複丈成果圖、現場照片附於偵查卷內可稽。
  (三)惟按本件門牌號碼桃園縣龜山鄉○路村○○路○段一二０六之四號五樓之三房屋
    係被告於民國七十七年間向證人林朝琨購買，此有買賣契約書及建物登記謄本等
    件在卷可稽。雖證人林朝琨於偵查中證稱被告乙○○向其購買房屋時，並無約定
    該樓頂使用權歸被告，且其向建設公司第一手買受該屋時，亦同未為此約定，且
    其亦未曾使用過樓頂等語明確。抑且，此項樓頂使用權之約定亦未據載明於前開
    雙方買賣契約書內，尚難採信被告此部份之辯解。然依我國七十年代間房屋銷售
    及社會住屋常態，確實有頂樓住戶價格高於一樓以外其他樓層及頂樓住戶在樓頂
    加蓋等之常習，是縱令被告向林某買受房屋時，並無約定樓頂使用權誰屬，但仍
    非無使被告誤信頂樓購買者得管理使用樓頂之可能，故被告辯稱伊使用樓頂加蓋
    以防漏水，並無不法所有之意圖，尚非全無置信餘地。
  (四)且被告加蓋頂樓確實為防止漏水並修繕本件房屋之漏水情況，業據證人即施作水
    電工程之丙○○盜庭證稱：「本件大樓當時興建時，就因為蓋的不好，牆壁內管
    道都有堵塞，排水常流到一樓的大馬路，後來我有去修繕時發現，頂樓的水錶錶
    位Ｄ十一處有在漏水，第一次，被告叫我去修理漏水，有水錶的水管就把它接上
    去，若沒有水錶的水管則將其鎖住，第二次被告再叫我去修繕時，我發現Ｄ九（
    指告訴人住屋單位）至Ｄ十一之間的排水管被堵住，但我找不到管道，但是Ｄ九
    跟Ｄ七（指被告住屋單位）間卻有一管道空間兼作排氣孔及排水孔，當時有龜裂
    ，且有在漏水，我判斷在我修繕前就有在漏水，且當時我有問被告為何別人的水
    錶也要我修理，被告表示因為那邊也有漏水，一併修理好，後來她並且叫我一併
    將Ｄ七至Ｄ九門口的管道做好，被告另做的小水溝接到Ｄ七至Ｄ九的管道，是為
    了引水至管道排水，並且減低積水水位，至於後來管道周遭住戶會漏水，是因為
    又被人堵塞的。」等語（見本院九十一年六月十一日訊問筆錄），並具結在卷。
    自堪認被告所辯加蓋係在防止並進而修繕漏水情況等節，並非子虛。至告訴人雖
    指稱係被告加蓋且挖水溝，其住屋才開始漏水云云。惟此與前開證人所證情節並
    不相符，其復未提出證據對其所指加以證實，難謂可採。且告訴人復自承：「排
    水孔的洞是我堵塞的，因為我懷疑我房子會漏水是因為這個排水孔導致的，而且
    當時下雨天排水管的聲音非常大很吵，不是像證人所說的，他是為了修理漏水才
    這樣做，至於二、三、四樓之所以不漏，是因為我是頂樓，水都流到我這邊了。
    」（見本院九十一年六月十一日訊問筆錄），足徵前開房屋漏水之現況，並非肇
    因於被告所為之樓頂增建，而係告訴人事後堵塞被告雇工修繕所完成之排水孔所
    致。益足以證明被告所辯增建係為防止漏水為可信，至告訴人所指係被告增建後
    始發生漏水云云，則委不足採。
  (五)加以本件被告固坦承係於八十四年搭蓋前開增建，惟具狀辯稱：被告加蓋頂樓為
    其約二、三個月之久，告訴人之情且未曾異議，是被告並非在告訴人不知之情況
    下佔有該樓頂進行增建，自與竊佔罪之構成要件不符等語。此經本院訊之告訴人
    亦稱：「（問：本件被告於民國八十四年間蓋屋頂違建時，你是否知道？）她蓋
    的時候我知道，我有苦苦哀求她叫他不要蓋，但她不理我。」、「（問：為何不
    當時就提出告訴？）因為那時我想過得去就可以，那知後來漏水漏的很嚴重，且
    態度很惡劣，我才提出告訴。」（見本院九十一年六月十一日訊問筆錄）；及「
    （問：本件頂樓違建於八十四年間起造時，你是否知情？）當時才蓋到半人高時
    ，我就有告訴她不可以蓋，要大家同意才可以蓋，但她表示房子是蓋在她自己的
    房子上面，根本不關我的事，且我有去縣政府檢舉。」、「（問：何以起造當時
    不予告發，時隔六年餘才提起本件刑事告訴？）開始時是別人去向工務局檢舉，
    後來我也有檢舉，但都沒有人去處理，且後來我又出車禍，行動不便，所以才於
    民國九十年一月提起本件告訴。至於隔壁有蓋，則是我於民國八十年搬來之前蓋
    的，我沒有資格檢舉。」（見本院九十一年七月九日訊問筆錄）；「（問：本件
    被告建屋時，你是否知道且有無表示反對？）我知道且有告訴她，當時已有漏水
    ，且我當時不知道如何告她，經過這五、六年的時間，被告一直叫我去告她。」
    （見本院九十一年七月二十三日審判筆錄）各等語。從而顯可認定告訴人就被告
    所為前開增建早已知情，且遲未為異議之表示或循法進行追訴，已無庸置疑。則
    本件被告既非係在其不知情之間而占有本件不動產，揆之前揭最高法院總會決議
    意旨，自與刑法第三百二十條第二項之竊佔罪要件不符，而不得以該罪相繩。
  (六)末參以被告既僅加蓋於其所有房屋之樓頂，且未蓋滿，所蓋建物更未越至告訴人
    五樓之二住屋之樓頂，此有台灣桃園地方法院檢察署檢察官勘驗筆錄及所附草圖
    乙件及照片多幀存卷可稽，益徵被告應無竊佔之不法意圖，所辯允可置信。
五、綜上所述，被告行為並不該當刑法竊佔罪之構成要件，復無其他積極事證可認被
    告有為自己不法利益之意圖。公訴人徒憑告訴人之指述及被告增建之事實率認被
    告有竊佔之犯意，尚嫌速斷。此外又查無其他積極證據，足認被告確有公訴人所
    指之犯行，揆諸前開說明，其竊佔犯罪尚屬不能證明，依法應諭知無罪之判決。
據上論斷，應依刑事訴訟法第四百五十二條、第三百零一條第一項，判決如主文。
本案經檢察官陳美華到庭執行職務。
中      華      民      國    九十一    年      十      月    三十一    日
                                臺灣桃園地方法院刑事第五庭
                                  法      官    江  德  民
右正本證明與原本無異。
如不服本判決，應於判決送達後十日內，向本院提出上訴狀。
                                  法院書記官    常  毓  生
中      華      民      國    九十一    年      十      月    三十一    日
